【裁判字號】    97,易緝,170
【裁判日期】    971128
【裁判案由】    毒品危害防制條例
【裁判全文】
臺灣板橋地方法院刑事判決             97年度易緝字第170號
公  訴  人  臺灣板橋地方法院檢察署檢察官
被      告  甲○○
上列被告因違反毒品危害防制條例案件，經檢察官提起公訴（97
年度毒偵字第4065號），被告於準備程序中就被訴事實為有罪之
陳述，經本院裁定改以簡式審判程序審理，判決如下：
    主  文
甲○○施用第二級毒品，處有期徒刑陸月，如易科罰金，以新臺
幣壹仟元折算壹日。
    事  實
一、甲○○前於民國(1)89年間因施用毒品案件，經本院以89年度
    毒聲字第2729號裁定送觀察、勒戒，因認無繼續施用毒品傾
    向，經臺灣板橋地方法院檢察署檢察官於89年5 月12日以89
    年度毒偵字第2462號為不起訴處分確定，並於同日釋放出所
    。(2)再於同年間因施用毒品案件，經本院以89年度毒聲字第
    4223號裁定送觀察、勒戒，因認無繼續施用毒品傾向，由臺
    灣板橋地方法院檢察署檢察官於89年7 月21日以89年度毒偵
    字第4815號為不起訴處分確定，並於89年7 月24日釋放出所
    。(3)復於同年間因贓物、妨害公務案件，經臺灣士林地方法
    院以90年度易緝字第27號各判處有期徒刑3 月、7 月，應執
    行有期徒刑9 月確定。(4)又於同年間因竊盜案件，經臺灣高
    等法院以91年度上易字第3386號判處有期徒刑2 年6 月確定
    。(5)再於90年間因施用第一、二級毒品案件，由檢察官聲請
    強制戒治及提起公訴，戒治部分，經臺灣臺北地方法院以90
    年度毒聲字第324 號令入戒治處所施以強制戒治，於戒治期
    間再由該院以90年度毒聲字第1748號裁定停止戒治，所餘戒
    治期間付保護管束，於90年9 月24日釋放出所，並於91年2
    月8 日保護管束期間執行完畢；起訴部分經臺灣臺北地方法
    院以90年度訴字第352 號判決各判處有期徒刑8 月、5 月，
    應執行有期徒刑11月確定，並與上述(3)(4)案經法院裁定應執
    行有期徒刑4 年6 月確定，並於94年6 月16日假釋出獄，假
    釋期滿日期為95年2 月21日（殘餘刑期有期徒刑8 月又5 日
    ）；(6)復於假釋期間又因施用第二級毒品案件，經本院以94
    年度簡上字第606 號判處有期徒刑6 月確定，並另經法院撤
    銷上開假釋；(7)再於95年間因竊盜案件，經本院以95年度易
    字第991 號判處有期徒刑1 年確定；(8)復於同年間因施用第
    一、二級毒品案件，經本院以95年度訴字第1717號各判處有
    期徒刑8 月、6 月確定，應執行有期徒刑1 年確定；上開(6)
    (7)(8)案再經本院以96年度聲減字第6816號裁定減刑，並定應
    執行有期徒刑11月，復與上開(3)(4)(5)案之殘刑接續執行，嗣
    於97年1 月24日假釋出監並付保護管束，原於97年5 月5 日
    假釋期滿。
二、詎甲○○仍不知悔改，竟基於施用第二級毒品甲基安非他命
    之犯意，在假釋期間內之97年4 月5 日15時許，在其位於臺
    北縣新莊市○○○路97巷6 號5 樓之住處內，將甲基安非他
    命置入玻璃球內點火燒烤吸食煙霧之方式，施用第二級毒品
    甲基安非他命1 次，嗣於97年4 月7 日13時53分，其於保護
    管束期間內向臺灣板橋地方法院檢察署觀護人報到時，經採
    尿送驗結果呈甲基安非他命陽性反應，始悉上情。
三、案經臺灣板橋地方法院檢察署觀護人簽由同署檢察官偵查起
    訴。
    理  由
一、本案被告甲○○所犯為死刑、無期徒刑或最輕本刑為3 年以
    上有期徒刑以外之罪，其於準備程序中就被訴事實為有罪之
    陳述，經法官告知簡式審判程序之旨，並聽取公訴人之意見
    後，依刑事訴訟法第273 條之1 第1 項規定，裁定進行簡式
    審判程序，合先敘明。
二、上開事實，業據被告甲○○於本院審理時坦承不諱，且被告
    經採尿送驗結果，呈甲基安非他命之陽性反應，有臺灣檢驗
    科技股份有限公司97年4 月16日CH/2008/40292 號濫用藥物
    檢驗報告、臺灣板橋地方法院檢察署受保護管束人（被告）
    尿液檢體監管紀錄表各1 紙在卷可證。上述鑑驗結果，係檢
    驗機關本於專業知識及以精密儀器或科學檢驗方法所得之結
    論，自可憑信，足見被告自白與事實相符，堪以採信。
三、按毒品危害防制條例於92年7 月9 日修正公布，其中第20條
    、第23條將施用毒品之刑事處遇程序，區分為「初犯」、「
    5 年內再犯」、「5 年後再犯」，而依立法理由觀之，僅限
    於「初犯」、「5 年後再犯」，始應先經觀察、勒戒或強制
    戒治程序，倘被告於5 年內已再犯，經依法追訴處罰，縱其
    第三次（或第三次以上）再度施用毒品之時間，在初犯經觀
    察、勒戒或強制戒治執行完畢釋放5 年以後，已不合於「5
    年後再犯」之規定，且因已於「5 年再犯」，顯見其再犯率
    甚高，原實施觀察、勒戒或強制戒治，已無法收其實效，即
    應依該條例第10條規定處罰，最高法院95年5 月9 日95年度
    第七次及97年9 月9 日97年度第五次刑事庭會議決議可資參
    照。查被告前於89年間因施用毒品案件，經本院以89年度
    毒聲字第2729號裁定送觀察、勒戒，因認無繼續施用毒品傾
    向，經臺灣板橋地方法院檢察署檢察官於89年5 月12日以89
    年度毒偵字第2462號為不起訴處分確定，並於同日釋放出所
    ；再於同年間因施用毒品案件，經本院以89年度毒聲字第
    4223號裁定送觀察、勒戒，因認無繼續施用毒品傾向，由臺
    灣板橋地方法院檢察署檢察官於89年7 月21日以89年度毒偵
    字第4815號為不起訴處分確定，並於89年7 月24日釋放出所
    ；再於90年間因施用第一、二級毒品案件，由檢察官聲請
    強制戒治及提起公訴，戒治部分，經臺灣臺北地方法院以90
    年度毒聲字第324 號令入戒治處所施以強制戒治，於戒治期
    間再由該院以90年度毒聲字第1748號裁定停止戒治，所餘戒
    治期間付保護管束，於90年9 月24日釋放出所，並於91年2
    月8 日保護管束期間執行完畢；起訴部分經臺灣臺北地方法
    院以90年度訴字第352 號判決各判處有期徒刑8 月、5 月，
    應執行有期徒刑11月確定；復於假釋期間又因施用第二級
    毒品案件，經本院以94年度簡上字第606 號判處有期徒刑6
    月確定，並另經法院撤銷上開假釋；再於同年間因施用第
    一、二級毒品案件，經本院以95年度訴字第1717號各判處有
    期徒刑8 月、6 月確定，應執行有期徒刑1 年確定等節，有
    臺灣板橋地方法院檢察署刑案資料查註紀錄表、全國施用毒
    品案件紀錄表及臺灣高等法院被告前案紀錄表各1 份在卷可
    參。是被告於觀察、勒戒及強制戒治執行完畢釋放後，5 年
    內已再犯施用毒品案件（即前述、案），且經本院判處
    罪刑確定，則其再犯本件施用毒品案件，即非屬該條例第20
    條第3 項所稱「5 年後再犯」之情形，檢察官自應依法追訴
    。從而，本件事證明確，被告犯行應堪認定。
四、論罪科刑
  (一)查甲基安非他命屬毒品危害防制條例第2 條第2 項第2 款所
    稱之第二級毒品，不得持有、施用，被告竟持以施用，核其
    所為，係犯同條例第10條第2 項之施用第二級毒品罪。其施
    用前持有甲基安非他命之低度行為，應為施用之高度行為所
    吸收，不另論罪。
  (二)又按刑法第47條之累犯，係以受有期徒刑之執行完畢，或受
    無期徒刑或有期徒刑一部之執行而赦免後，5 年以內再犯有
    期徒刑以上之罪為成立要件；又刑法第79條之1 第1項 規定
    ：「二以上徒刑併執行者，第77條所定最低應執行之期間，
    合併計算之。」第3 項規定：「依第一項合併計算執行期間
    而假釋者，前條第1 項規定之期間，亦合併計算之。」；則
    在二以上徒刑併合執行之情形，經許可假釋出獄者，其報請
    許可假釋所須最低應執行之期間，既合併計算，且假釋之殘
    刑期間，亦合併計算之，其期間即無從區分。從而，不論假
    釋出獄前所執行之期間是否已逾其中一罪之刑期，亦不論嗣
    後其假釋有無被撤銷，在假釋期間內，均應認為尚未執行完
    畢，其於執行逾其中一罪之刑期後5 年內之假釋期間，再犯
    有期徒刑以上之罪者，均不應論以累犯，最高法院88年7 月
    20日法律問題座談決議要旨、94年度台非字第173 號判決意
    旨可資參照，是被告雖有如事實欄所載之刑事科刑執行情形
    ，此有臺灣高等法院被告前案紀錄表1 份在卷可按，然因其
    於95年4 月23日入監執行事實欄所載(3)(4)(5)案之殘刑並接續
    執行(6)(7)(8)案所定之執行刑，雖其中(3)(4)(5)案之徒刑期滿，
    在(6)(7)(8)案仍在執行中假釋出監，故意再犯本件有期徒刑以
    上之罪，揆諸上開最高法院座談會決議及判決要旨，應仍未
    構成累犯，是公訴意旨容有誤會，併予敘明。
  (三)爰審酌被告素行非佳，此有卷附之臺灣高等法院被告前案紀
    錄表1 份可參，且被告經觀察勒戒、強制戒治及多次刑事科
    刑處罰後，仍未能戒除毒癮，顯見其無戒毒悔改之意，惟念
    其施用毒品之次數僅1 次，犯罪後坦認犯行，態度尚可等一
    切情狀，量處如主文所示之刑，並審酌其年齡、職業、收入
    、社會地位等節諭知易科罰金之折算標準如主文所示。
據上論斷，應依刑事訴訟法第273 條之1 第1 項、第299 條第1
項前段，毒品危害防制條例第10條第2 項，刑法第11條前段、第
41 條 第1 項前段，判決如主文。
本案經檢察官連思藩到庭執行職務
中    華    民    國    97    年    11    月    28    日
                  刑事第十五庭  法  官  陳海寧
以上正本證明與原本無異。
如不服本判決應於收受本判決送達後10日內向本院提出上訴書狀
，其未敘述上訴理由者，並得於提起上訴後10日內向本院補提理
由書狀（均須按他造當事人之人數附繕本）「切勿逕送上級法院
」
                                書記官  彭麗紅
中    華    民    國    97    年    11    月    28    日
附錄本案論罪科刑法條
毒品危害防制條例第10條
施用第一級毒品者，處 6 月以上 5 年以下有期徒刑。
施用第二級毒品者，處 3 年以下有期徒刑。


司法院資訊處製作；財團法人民間司法改革基金會備份。
